【裁判字號】    95,簡,183
【裁判日期】    951228
【裁判案由】    廢棄物清理法
【裁判全文】
臺中高等行政法院判決
                                     95年度簡字第00183號
原      告  甲○○
被      告  臺中縣后里鄉公所
代  表  人  乙○○
上列當事人間因廢棄物清理法事件，原告不服臺中縣政府中華民
國95年9月21日府訴委字第0950265244號訴願決定，提起行政訴
訟。本院判決如下︰
    主  文
原告之訴駁回。
訴訟費用由原告負擔。
    事實及理由
一、坐落台中縣后里鄉○○段30地號土地即義里村梅里路空地（
    以下稱系爭土地），係屬國有地，由財政部國有財產局台灣
    中區辦事處（下稱國產局）管理，經被告發現遭人囤積資源
    回收物，乃於民國（以下同）於94年1月27日以后鄉清字第
    0940001251號函請土地管理機關國產局查明清理，並於94年
    2月21日會同國產局前往現場勘驗，查明係原告占用堆置囤
    積資源回收物，遂由國產局於94年3月15日以台財產字第
    0940006475號函通知原告清除囤積物，另依據台中縣后里鄉
    民代表會第17屆第19次臨時大會（95年4月26日至95年4月28
    日）鄉政考察結論成果照片所示，該處資源回收物囤積影響
    環境衛生並未改善。國產局再於95年5月24日派員前往現場
    勘驗發現仍未改善，被告遂依據廢棄物清理法第11條規定於
    95年6月1日以后鄉清字第0950008015號函通知原告限期改善
    ，被告另於95年7月11日及13日2次派員前往複勘，原告仍未
    清理完竣，乃依廢棄物清理法第27條第1款、第50條第3款規
    定，以95年7月17日后鄉清字第0950010651號函檢附同年月
    13日后鄉清字第007號處分通知單裁處原告罰鍰新臺幣（以
    下同）1,200元。原告不服，向台中縣政府提起訴願，遭駁
    回，遂提起本件行政訴訟。
二、原告起訴意旨略謂：
    (一)原告係合法資源回收業者，繼承先父於於68年4月28日立
      據向后里鄉○○段30地號周邊曠野成租用為修理后里附近
      鐵工廠火鼎之基地，有88年度重訴字第245號再審聲請狀
      可稽。
    (二)被告片面指稱原告違反廢棄物清理法，違背證據法則，況
      且原告既未違反交通往來行人之自由，系爭土地管理機關
      已於95年2月23日收取土地使用補償金，被告所為有違一
      罪不兩罰原則。被告無視周遭土地任人占用，亦有瀆職之
      可議之處。
    (三)原告為取得合法執照之資源回收業者，且無違法占用公地
      之事實，更無違背環境衛生情事，應無違法告發之依據，
      請判決撤銷原處分及訴願決定云云。
三、被告答辯意旨略謂：
    (一)本件系爭土地係財政部國有財產局臺灣中區辦事處（以下
      簡稱國產局）所管有，有關原告堆置囤積資源回收物影響
      環境衛生乙節，被告曾以94年1月27日后鄉清字第0940001
      251號函請土地所有權人（國產局）查處改善。並於94年2
      月21日會同國產局前往現勘，結果為原告無權使用，地上
      堆置囤積資源回收物面績約500平方公尺，易孳生病媒蚊
      ；國產局以94年3月15日台財產中改字第0940006475號函
      通知原告停止使用行為並限期自行騰空地上物交還該局在
      案。國產局再於95年5月24日派員前往現場複勘結論：「
      迄今仍未照辦」，另台中縣后里鄉鄉民代表會第17屆第19
      次臨時大會（95年4月26日至95年4月28日）鄉政考察亦前
      往踏勘並要求改善；該地點（后里鄉○○段30地號）堆置
      囤積資源回收物，影響鄰近居民健康及有礙環境衛生，被
      告依據廢棄物清理法第11條規定以95年6月1日后鄉清字第
      0950008015號函請原告限期改善，並於95年7月11日派員
      前往複驗，惟原告仍未清理完竣尚零亂不堪，被告再次於
      95年7月20日派員查驗，原告迄未改善，被告為改善環境
      衛生及維護鄉民健康，審酌原告受處罰能力，乃依據廢棄
      物清理法第50條規定處以1,200元罰鍰（法定最低額度）
      ，被告之行政處分於法有據並無不當。
    (二)查廢棄物清理法第2條規定：「本法所稱廢棄物，分下列
      二種：一、一般廢棄物：由家戶或其他非事業所產生之垃
      圾、糞尿、動物屍體等，足以污染環境衛生之固體或液體
      廢棄物。」，同法第27條規定：「在指定清除地區內嚴禁
      有下列行為：一、‧‧‧三、於路旁、屋外或屋頂曝曬、
      堆置有礙衛生整潔之物。」，同法第50條規定：「有下列
      情形之一者，處新臺幣1,200元以上6,000元以下罰鍰。一
      、‧‧‧。三、為第27條各款行為之一。」定有明文，又
      被告90年1月12日90后鄉清字第555號公告：「本鄉全部轄
      區均為指定清除地區。」查原告於指定清除地區內堆置有
      礙環境衛生之物（此點，前經原告在其訴願書內坦承不諱
      ），其行為已構成廢棄物清理法之處罰法定要件，又被告
      及土地管理單位（國產局）多次通知原告清除堆置囤積資
      源回收物，惟原告均置之不理，顯為故意，準此，被告所
      為之行政處分於法並無不合。
    (三)另原告訴稱被告之行政處分有違背證據法則乙節，查原告
      堆置囤積資源回收物，影響環境衛生情事，被告及國產局
      均拍照存證在案，至原告「一事不兩罰」之主張，據國產
      局稱，該局收取之土地補償金，係原告占用該局土地，該
      局依據民法第179條規定不當得利法則所收取之土地使用
      補償費，其與被告95年7月17日后鄉清字第0950010651號
      函所為之行政處分（罰鍰1,200元整），兩者性質不同、
      法源依據自也不同，絕非屬一事兩罰。故原告「一事不兩
      罰」之主張，顯無理由。
    (四)綜上所陳，本案被告之行政處分並無違法或不當，原告之
      主張顯無理由，請判決駁回原告之訴等語。
四、按「本法所稱廢棄物，分下列2種：一、一般廢棄物：由家
    戶或其他非事業所產生之垃圾、糞尿、動物屍體等，足以污
    染環境衛生之固體或液體廢棄物。」「一般廢棄物，除應依
    下列規定清除外，其餘在指定清除地區以內者，由執行機關
    清除之：一、‧‧‧。三、因特殊用途，使用道路或公共用
    地者，由使用人清除。」「在指定清除地區內嚴禁有下列行
    為：一、‧‧‧。三、於路旁、屋外或屋頂曝曬、堆置有礙
    衛生整潔之物。」「有下列情形之一者，處新臺幣1,200元
    以上6,000元以下罰鍰。經限期改善，屆期仍未完成改善者
    ，按日連續處罰：一、‧‧‧。三、為第27條各款行為之一
    。」廢棄物清理法第2條第1項第1款、第11條第3款、第27條
    第3款、第50條第3款分別定有明文。本件依據被告90年1月
    12日90后鄉清字第555號公告，該鄉全部轄區均為指定清除
    地區，原告在系爭土地上堆置囤積資源回收物，影響環境衛
    生乙節，有被告94年1月27日后鄉清字第0940001251號函請
    土地管理人國產局查處改善，並於94年2月21日會同國產局
    前往現勘，結果為原告無權使用，地上堆置囤積資源回收物
    面績約500平方公尺，易孳生病媒蚊；國產局並以94年3月15
    日台財產中改字第0940006475號函通知原告停止使用行為，
    並限期自行騰空地上物交還該局；嗣國產局再於95年5月24
    日派員前往現場複勘結論：「迄今仍未照辦」，被告亦於於
    95年7月11日及20日2次派員前往複勘，原告仍未清理完竣等
    情，有各該函、會勘紀錄及現場照片8紙附卷可稽，原告起
    訴狀除主張其於系爭土地上囤積資源回收物並不影響交通外
    ，亦不爭執其有在系爭土地上囤積資源回收物之事實，有原
    告起訴狀在卷可按。從而，原告委有於指定清除區域堆置有
    礙衛生整潔之物之事實，洵堪認定，被告依上開廢棄物清理
    法第27條第3款及第50條第3款規定，裁處原告罰鍰1,200 元
    ，於法即無不合。
五、原告雖訴稱其囤積資源回收物並不影響交通，被告之行政處
    分有違背證據法則及一事不兩罰之原則乙節。查原告堆置囤
    積資源回收物之事實，有上開證據可證，已見前述，原告主
    張原處分有違證據法則，自屬無據。次查廢棄物清理法第27
    條第3款規定，在指定清除地區○○○於路旁、屋外或屋頂
    曝曬、堆置有礙衛生整潔之物，違反者依同法第50條第3款
    規定即應處1,200元以上6,000元以下罰鍰，是原告囤積資源
    回收物縱未影響交通，依上開規定，亦應處罰。至於國產局
    收取原告之土地補償金，係原告占用該局土地，該局依據民
    法第179條不當得利之規定，所收取之土地使用補償費，其
    與被告95年7月17日后鄉清字第0950010651號函所為罰鍰
    1,200元之行政處分，兩者性質不同、法源依據亦異，原告
    指其違反「一事不兩罰」云云，顯屬誤解法律。
六、綜上所述，本件原告委有違反廢棄物清理法第27條第3款規
    定之行為，被告依同法第50條第3款規定，並考量行政罰法
    第18條第1項規定之裁處罰鍰審酌之要件，以法定最低額處
    原告罰鍰1,200元，顯無違法，訴願決定予以維持，亦無不
    當，原告訴請撤銷，為無理由，應予駁回。本件為簡易案件
    ，爰不經言詞辯論逕為判決。
七、據上論結，本件原告之訴為無理由，依行政訴訟法第233條
    第1項、第236條、第195條第1項後段、第98條第3項前段，
    判決如主文。
中    華    民    國    95    年    12    月   28    日
                 第三庭      法  官  林  金  本
以上正本證明與原本無異。
如不服本判決，應於判決送達後20日內，以本訴訟事件所涉及之
法律見解具有原則性者，始得向本院提出上訴狀並表明上訴理由
，經最高行政法院許可，否則不得上訴；如於本判決宣示後送達
前提起上訴者，應於判決送達後20日內補提上訴理由書（均應依
對造人數提出繕本）。提起上訴應預繳送達用雙掛號郵票390元
（34元及5元郵票各10份)。
中    華    民    國    95    年    12    月   28    日
                             書記官  蔡  騰  德


司法院資訊處製作；財團法人民間司法改革基金會備份。
